臺灣高等法院民事裁定
111年度抗字第896號
抗  告  人  林勝輝  

相  對  人  楊周瀛  

            楊周珊  
            謝素日  
上列當事人間請求遷讓房屋等事件，抗告人對於中華民國111年6
月13日臺灣臺北地方法院111年度訴字第2831號裁定提起抗告，
本院裁定如下：
    主  文
原裁定關於核定訴訟標的價額部分廢棄。
本件訴訟標的價額核定為新臺幣壹佰參拾參萬壹仟參佰貳拾貳元
。
其餘抗告駁回。
抗告訴訟費用由相對人負擔二分之一，餘由抗告人負擔。
    理  由
一、抗告人在原法院主張：伊於民國(下同)107年12月28日以拍
    賣為原因登記為坐落臺北市○○區○○段0○段000地號土地(權利
    範圍10000分之285，下稱系爭土地)及其上門牌號碼臺北市○
    ○區○○○路000巷0弄00號5樓房屋(權利範圍全部，下稱系爭房
    屋，下與系爭土地合稱系爭房地)之所有權人，相對人無權
    占有系爭房屋，爰依民法第767條第1項前段規定
　　，請求相對人將系爭房屋騰空遷讓返還予伊，並依民法第17
    9條規定，請求相對人共同給付相當於租金之不當得利新臺
    幣(下同)115萬632元，及自111年6月1日起至遷讓返還系爭
    房屋之日止，按月共同給付2萬9015元等語(見原法院卷第8
    至16頁)。原裁定以系爭房地鄰近條件相近之不動產交易單
    價每平方公尺22萬124元，乘以系爭房屋移轉面積151.14平
    方公尺，計算得出系爭房地於起訴時之交易價格應為3326萬
    9541元，再扣除系爭土地111年度公告現值1373萬4186元（
　　51萬3754元/㎡X938㎡X285/10000，元以下四捨五入，下同
　　），推估系爭房屋於起訴時之交易價格應為1953萬5355元，
    據此核定本件訴訟標的價額為1953萬5355元，抗告人不服提
    起抗告。
二、抗告意旨略以：系爭土地111年度公告現值為1373萬4186元
　　，系爭房屋111年度評定現值為57萬2500元，原法院依職權
    查詢內政部不動產交易實價登錄資料，認定系爭房地於起訴
    時之交易價格應為3326萬9541元，則系爭房屋之交易價格按
    房屋評定現值占房地現值總額之比例計算，應為133萬159元
    【3326萬9541元X57萬2500元/(1373萬4186元+57萬2500元)
　　】，原裁定逕以系爭房地於起訴時之交易價格扣除系爭土地
    公告現值，認定系爭房屋於起訴時之交易價格為1953萬5355
    元，據此作為核定本件訴訟標的價額之基礎，顯有違誤。又
    伊於起訴時，係參考土地法第97條第1項規定之房屋租金上
    限，以系爭房地申報總價年息10%計算本件訴訟標的標額應
    為348萬1800元【(系爭土地111年度申報地價10萬8830元/㎡X
    938㎡X285/10000+系爭房屋111年度評定現值57萬2500元)
　　X10%】，高於系爭房屋之交易價格133萬159元，並無不當，
    本件訴訟標的價額應以133萬159元或348萬1800元計算，始
    為允當，爰提起抗告，請求廢棄原裁定等語。
三、按訴訟標的之價額，由法院核定；核定訴訟標的之價額，以
    起訴時之交易價額為準，無交易價額者，以原告就訴訟標的
    所有之利益為準；以一訴附帶請求其孳息、損害賠償、違約
    金或費用者，不併算其價額，民事訴訟法第77條之1第1項、
    第2項及第77條之2第2項分別定有明文。又房屋及土地為各
    別之不動產，各得單獨為交易之標的，故房屋所有人對無權
    占有人請求遷讓交還房屋之訴，應以房屋起訴時之市場交易
    價額，核定其訴訟標的之價額，不得併將房屋坐落土地之價
    額計算在內，而房屋所有人倘附帶請求給付相當於租金之不
    當得利，亦不得併算其價額（最高法院102年度台抗字第429
    號裁定參照）。另土地公告現值，係直轄市及縣（市）政府
    依平均地權條例第46條規定，對土地價值逐年檢討、調整、
    評估之結果，而不動產實價登錄價格，乃一定期間內，於地
    政機關登錄之不動產交易價格。此二者倘與客觀之市場交易
    價格相當，固均可作為核定訴訟標的價額之參考。惟房屋及
    其坐落土地合併為實價登錄價格者，該房屋、土地各自之交
    易價格若干，應依適當方法為換算（即房屋、土地價值比例
　　），而不得逕以不動產之實價登錄價格扣除土地公告現值，
    據此推認為房屋之交易價格。蓋實價登錄價格與土地公告現
    值之制度目的、衡量因素及基準，皆有不同，無法直接比較
    計算。
四、經查：
  (一)本件抗告人於111年6月6日在原法院起訴，聲明請求：⒈
　　　相對人應將系爭房屋騰空遷讓返還予抗告人；⒉相對人應
      共同給付抗告人115萬632元，及自111年6月1日起至遷讓
      返還系爭房屋之日止，按月共同給付抗告人2萬9015元(見
　　　原法院卷第8頁)，依前開說明，其訴訟標的價額應以系爭
      房屋於起訴時之交易價額核定之，至於抗告人附帶請求相
      當於租金之不當得利部分，不併算其價額。　　
　(二)系爭房屋於74年11月7日建築完成、樓層7、層數5、不含
      停車位(見本院卷第37頁)，原法院依職權查詢內政部不動
      產交易實價登錄資料(見原法院卷第45頁)，顯示系爭房地
      鄰近條件相近之門牌號碼臺北市○○區○○○路000巷0弄0號6
      樓房屋(77年2月間建築完成、樓層8、層數6、不含停車位
      )，於108年12月間之交易單價為每平方公尺22萬124元，
      與抗告人起訴之時間相近，乃據此推估系爭房地於起訴時
      之市價應為3326萬9541元【22萬124元X151.14㎡(主
　　　建物面積111.72㎡+陽台面積16.9㎡+共有部分持分面積22.5
      2㎡〈375.04㎡X6004/100000〉)】，兩造對此均未予爭執，堪
      可採用。又系爭房屋於起訴時之111年度評定現值為57萬2
      500元，系爭土地111年度公告現值為每平方公尺51萬3754
      元，有土地登記謄本及臺北市稅捐稽徵處房屋稅111年課
      稅明細表等影本可稽(見本院卷第15、25頁)，依前開說明
      ，系爭房屋於起訴時之市場交易價格，按房屋現值佔整體
      房地現值總額之比例換算，應為133萬1322元【3326萬954
      1元X57萬2500元/(系爭土地111年度公告現值1373萬4186
      元〈51萬3754元/㎡X938㎡X285/10000〉+
　　　57萬2500元)】，爰據以核定本件訴訟標的價額為133萬13
      22元。乃原法院以系爭房地鄰近條件相近之不動產實價登
      錄資料，推估系爭房地於起訴時之市場交易價格，卻又逕
      以扣除系爭土地公告現值之方式，推認系爭房屋於起訴時
      之市場交易價格，進而核定本件訴訟標的價額，其計算標
      準兩歧，自有未洽。抗告意旨指摘原裁定關於核定訴訟標
      的價額部分不當，聲明廢棄，為有理由，爰由本院將原裁
      定該部分廢棄，另核定本件訴訟標的價額如主文第2項所
      示。至原裁定命抗告人補繳第一審裁判費部分，係訴訟程
      序進行中所為之裁定，不得抗告，抗告人就此部分提起抗
      告，於法不合，應駁回其此部分抗告，附此敘明。
五、據上論結，本件抗告為一部有理由，一部不合法，爰裁定如
    主文。
中　　華　　民　　國　　111 　年　　7 　　月　　29　　日
                  民事第二十一庭
                        審判長法  官  翁昭蓉
                              法  官  林哲賢
                              法  官  鍾素鳳
正本係照原本作成。
不得再抗告。
中　　華　　民　　國　　111 　年　　8 　　月　　1 　　日
　　　　　　　　　　　　　    書記官  林虹雯